最高法院刑事判決　　　　　　　　　111年度台上字第2057號
　　　　　　　　　　　　　　　　　 111年度台上字第2216號
　　　　　　　　　　　　　　　　　 111年度台上字第2217號
　　　　　　　　　　　　　　　　　 111年度台上字第2218號
上　訴　人　李岳興



上列上訴人因加重詐欺案件，不服臺灣高等法院臺南分院中華民
國111年1月25日第二審判決（110 年度上訴字第925、926、1058
、1059號，起訴案號：臺灣嘉義地方檢察署106 年度偵字第2710
、2774、4078、5233、9083、9203、9204號；追加起訴案號：同
署107年度偵字第3188號，110年度蒞追字第6 號），提起上訴，
本院判決如下：
    主  文
上訴駁回。
    理  由
一、按刑事訴訟法第377 條規定，上訴於第三審法院，非以判決
    違背法令為理由，不得為之。是提起第三審上訴，應以原判
    決違背法令為理由，係屬法定要件。如果上訴理由書狀並未
    依據卷內訴訟資料，具體指摘原判決不適用何種法則或如何
    適用不當，或所指摘原判決違法情事，顯與法律規定得為第
    三審上訴理由之違法情形，不相適合時，均應認其上訴為違
    背法律上之程式，予以駁回。
二、本件經原審審理結果，認定上訴人李岳興有如原判決事實欄
    （下稱事實）一至三所載加重詐欺之犯行明確，因而維持第
    一審該部分論處上訴人如原判決附表（下稱附表）一編號 1
    至20、22至34、36、38至41、44至46、附表四編號1 至11、
    13至17、19至36、38至40、42、43、45、47至55、58、60至
    63所示犯三人以上共同詐欺取財共95罪刑，並諭知相關沒收
    、追徵價額之判決，駁回上訴人在第二審此部分之上訴，已
    載敘其調查、取捨證據之結果及憑以認定犯罪事實之心證理
    由。
三、刑之量定及定應執行刑，俱屬事實審法院得依職權裁量之事
    項。苟其量刑已以行為人之責任為基礎，並斟酌刑法第57條
    各款所列情狀，在法定刑度內，酌量科刑；而其定應執行之
    刑時，並不違反刑法第51條各款所定之方法或範圍（即法律
    之外部性界限），且無明顯違背公平、比例原則或整體法律
    秩序之理念（即法律之內部性界限），即不得任意指為違法
    或不當。原判決關於量刑，敘明第一審已就上訴人所犯前述
    各罪，均依累犯規定加重其刑，復以上訴人之責任為基礎，
    審酌刑法第57條所定科刑之一切情狀（包括參與犯罪程度、
    犯罪所生危害及犯罪後之態度等），在罪責原則下行使其裁
    量權，分別為刑之量定，及就前開附表一編號1 至20、22至
    34、36、38至41、44至46、附表四編號1 至11、13至17、19
    至36、38至40、42、43、45、47至55、58、60至63所示之罪
    ，斟酌各罪之犯罪時間、手段、所侵害之法益與不法內涵相
    近、責任非難重複之程度等項，依序定應執行有期徒刑2 年
    10月、3年4月，如何適法，而予維持。並就上揭罪刑，再為
    合併定應執行有期徒刑5 年，所定刑期，既未逾越法定刑度
    及刑法第51條第5 款規定之範圍，又無濫用刑罰裁量權或違
    反比例原則等情形，於法並無不合。原判決已說明如何審酌
    上訴人所犯各罪，經裁量認應適用累犯規定加重其刑之理由
    ，亦與司法院釋字第775 號解釋意旨無違。至適用刑法第59
    條酌減其刑與否，法院本屬有權斟酌決定。原判決已敘明就
    上訴人所犯上開各罪不予酌減其刑之理由，自無違法可言。
    以上均屬原審裁量權之合法行使。上訴意旨以本件無從證明
    上訴人有特別之惡性、或對刑罰反應力薄弱之情形，且原判
    決未審酌其犯後態度良好、犯罪居於末端地位，所得甚低等
    有利事項，遽依累犯規定加重其刑，及未依法酌減其刑，有
    判決理由不備及不適用法則之違誤等語，乃係就原審裁量權
    之合法行使及原判決已說明之事項，以自己之說詞，持不同
    之評價，而為指摘，難認屬適法之第三審上訴理由。況且量
    刑係法院就個案犯罪之整體評價，故判斷量刑當否，亦應就
    判決之整體而綜合觀察，不可摭拾其中片段，或以單一量刑
    因子，遽予指摘量刑不當。而具體個案不同被告之行為人屬
    性量刑事由，互有差異，縱為同一犯行之共同正犯，不同行
    為人間因犯罪主導性、參與程度、分工狀況，犯行情節等量
    刑事由未必盡同，本無援引其他行為人之量刑輕重情形，指
    摘本案量刑不當。原判決已在法定刑範圍內，審酌上訴人之
    教育程度、家庭狀況、參與犯罪程度、具體情節等綜合評價
    而為量刑及定應執行刑，並就上訴人與共同被告劉建廷、黃
    偉南共犯事實一所示加重詐欺各罪部分，載述劉建廷、黃偉
    南參與此部分犯罪程度較上訴人為深，應論處較重之刑之理
    由，尚與比例原則、公平原則無違，亦無理由欠備、不適用
    法則之違法可言。上訴意旨漫言原判決未區別其較劉建廷、
    黃偉南涉案情節輕微，復於理由敘明上訴人應量處較輕之刑
    ，卻量定較劉建廷、黃偉南為重之應執行刑，執以指摘，顯
    係擷取原判決片斷說理，任意為有利於己之主張，難認有據
    ，同非適法之第三審上訴理由。
四、依上所述，本件上訴違背法律上之程式，應予駁回。
據上論結，應依刑事訴訟法第395條前段，判決如主文。
中    華    民    國   111    年    4     月    27    日
                  刑事第九庭審判長法  官  何  菁  莪  
                                  法  官  何  信  慶  
                                  法  官  朱  瑞  娟  
                                  法  官  劉  興  浪  
                                  法  官  高  玉  舜  
本件正本證明與原本無異
                                  書記官
中    華    民    國   111    年    4     月    28    日